臺灣桃園地方法院民事裁定
111年度消債更字第92號
聲  請  人  
即  債務人  姜宜玈  

代  理  人  詹豐吉律師(法扶律師)
上列當事人因消費者債務清理事件聲請更生，本院裁定如下：
    主  文
更生之聲請駁回。
聲請程序費用由聲請人負擔。
    理  由
一、按債務人不能清償債務或有不能清償之虞者，得依消費者債
    務清理條例所定更生或清算程序，清理其債務；債務人無擔
    保或無優先權之本金及利息債務總額未逾新臺幣（下同）1,
    200萬元者，於法院裁定開始清算程序或宣告破產前，得向
    法院聲請更生；法院開始更生程序之裁定，應載明其年、月
    、日、時，並即時發生效力，消費者債務清理條例（下稱消
    債條例）第3條、第42條第1項及第45條第1項分別定有明文
    。又按債務人對於金融機構負債務者，在聲請更生或清算前
    ，應向最大債權金融機構請求協商債務清償方案，或向其住
    、居所地之法院或鄉、鎮、市、區調解委員會聲請債務清理
    之調解，同條例第151條第1項規定甚明。
二、聲請意旨略以：聲請人即債務人因積欠非金融機構債務無法
    清償，又聲請人主張其無擔保或無優先權之債務總額為1,49
    9,036元，未逾1,200萬元，且未經法院裁定開始清算程序或
    宣告破產，爰聲請裁定准予更生等語。
三、經查：
  ㈠本條例所稱消費者，指5年內未從事營業活動或從事小規模營
    業活動之自然人；前項小規模營業指營業額平均每月20萬元
    以下者，消債條例第2條第1、2項定有明文。依聲請人之勞
    工保險被保險人投保資料、金融聯合徵信中心債權人清冊、
    國稅局綜合所得稅各類所得資料清單所示（個資卷；更生卷
    第28至31、41至43頁），聲請人均投保於民間企業，堪信聲
    請人於聲請更生前無從事營業活動。
  ㈡關於聲請人之債務總額：聲請人雖陳報其無擔保或無優先權
    債務總額為1,499,036元（更生卷第19頁），然依債權人之
    陳報，良京實業股份有限公司債權額為468,553元（更生卷
    第65頁）；滙誠第一資產管理股份有限公司債權額為31,802
    元（更生卷第75頁），上開金額總計為500,355元，故本院
    認應以500,355元為其債務總額。
  ㈢關於聲請人之財產及收入：
    ⒈聲請人名下僅有各金融機構少量存款（國泰世華銀行403元
      、合作金庫67元、第一銀行10,189元），除此之外別無其
      他財產，有全國財產稅總歸戶財產查詢清單、存摺內頁影
      本等件附卷為憑（更生卷第45、123至197頁），堪信為真
      實。
    ⒉聲請更生前兩年（即109年4月至111年3月）之收入，聲請
      人於109年4月至110年9月任職於成泰駕訓班，每月薪資為
      26,000元，領取薪資共計為468,000（計算式：26,000元×
      18個月）；110年10月27日至111年3月止任職於新北市私
      立新北汽車駕駛人訓練班，領取薪資共計為158,778元，
      上開金額總計為626,778元，有108及109年度綜合所得稅
      各類所得資料清單、更生前2年收入之附表、服務證明書
      、薪資明細在卷可佐（更生卷第41、43、95、199至205頁
      ），雖聲請人並未提出109年4月至110年10月之收入證明
      ，惟因聲請人既已聲請更生且有委任法律扶助律師，應清
      楚明瞭如陳述不實將會有相應之法律責任，故堪信聲請人
      於更生前2年期間之收入為626,778元。
    ⒊聲請人自陳於聲請更生後，仍任職於新北市私立新北汽車
      駕駛人訓練班，依其所提出之111年1月至4月薪資單計算
      （更生卷第203至205頁），其平均每月可得薪資約為33,1
      22元【計算式：（32,910元＋31,330元＋31,109元＋37,137
      元）÷4個月，元以下四捨五入】，故本院認應以33,122元
      列計其每月收入為適當。
  ㈣關於聲請人之必要支出：
　　⒈按債務人必要生活費用，以最近一年衛生福利部或直轄市
      政府所公告當地區每人每月最低生活費1.2倍定之；受扶
      養者之必要生活費用，準用第一項規定計算基準數額，並
      依債務人依法應負擔扶養義務之比例認定之；前二項情形
      ，債務人釋明更生期間無須負擔必要生活費用一部或全部
      者，於該範圍內，不受最低數額限制；債務人證明確有必
      要支出者，不受最高數額及應負擔比例之限制，消債條例
      第64條之2定有明文。次按，債務人聲請更生或清算時所
      提財產及收入狀況說明書，其表明每月必要支出之數額，
      與本條例第64條之2第1項、第2項規定之認定標準相符者
      ，毋庸記載原因、種類及提出證明文件，消債條例施行細
      則第21條之1第3項亦有明文。
　　⒉聲請人主張其個人每月必要支出為20,371元（詳細項目及
      金額如更生卷第101頁）云云。惟其中勞健保費972元，因
      聲請人勞健保為公司代為扣繳，應不予提列，且其僅提出
      房屋租賃契約書（更生卷第105至121頁）作為每月支出之
      相關證明，舉證顯有不足。審酌聲請人目前居住於新北市
      ，依前開規定所示，則應依新北市111年度每人每月最低
      生活費1.2倍即18,960元，逾此範圍則不予列計，故聲請
      人每月必要支出應以18,960元列計為當。
  ㈤小結：
    聲請人上開收入扣除必要支出後，其每月應有餘額14,162元
    （計算式為：33,122元－18,960元）可供清償債務，其債務
    總額倘以其每月所餘14,162元清償債務，僅需約3年即得清
    償完畢（計算式：500,355元÷14,162元÷12個月），即使加
    計利息，所須清償之時間亦不逾上開期間之2倍，且聲請人
    現年約41歲（70年4月生），距勞工強制退休年齡65歲尚有2
    4年，足認聲請人有清償前開債務之能力，核與消債條例第3
    條之規定不符，尚無藉助更生程序調整其與債權人間權利義
    務關係之必要，另倘聲請人有還款之誠意，理當誠實面對債
    務，主動積極與債權銀行重啟協商程序，謀求適當可行之清
    償方案。
四、綜上所述，本件客觀上難認聲請人有不能清償債務或有不能
    清償之虞等情事存在，揆諸首揭規定，聲請人本件更生之聲
    請，為無理由，應予駁回，爰裁定如主文。 
中　　華　　民　　國　　111 　年　　7 　　月　　22　　日
                  民事第三庭    法　官　吳佩玲
上列正本證明與原本無異。
如不服本裁定應於送達後10日內向本院提出抗告狀，並應繳納抗
告費新臺幣1,000 元。
中　　華　　民　　國　　111 　年　　7 　　月　　22　　日
                                書記官　龍明珠